【裁判字號】    97,交聲,87
【裁判日期】    970804
【裁判案由】    違反道路交通管理處罰條例聲明異議
【裁判全文】
臺灣桃園地方法院刑事交通事件裁定      97年度交聲字第87號
原處分機關  交通部公路總局新竹區監理所桃園監理站
異  議  人
即受處分人  甲○○
上列異議人即受處分人因違反道路交通管理處罰條例案件，對於
交通部公路總局新竹區監理所中壢監理站於97年2 月19日所為之
裁決處分（裁決字號：壢監裁字第裁52-DP0000000號）聲明異議
，本院裁定如下：
    主  文
異議駁回。
    理  由
一、原處分意旨略以：異議人即受處分人甲○○於民國96年7 月
    5 日晚上8 時45分許，駕駛車牌號碼857 －JN號營業小貨車
    ，行經桃園縣蘆竹鄉○○路○ 段156 巷巷口，有轉彎車不讓
    直行車先行之違規，且因而肇事致人死亡，為桃園縣政府警
    察局交通隊（下稱原舉發機關）依事故卷宗審核分析後逕行
    舉發，並填製桃警局交字第DP0000000 號舉發違反道路交通
    管理事件通知單，異議人不服上開舉發，於96年10月25日提
    出申訴，原處分機關以違規事實明確，依道路交通管理處罰
    條例第48條第1 項第6 款、第61條第1 項第4 款之規定，於
    96年12月20日以桃監裁罰字第裁52-DP0000000號裁決書處以
    罰鍰新臺幣（下同）900 元，吊銷駕駛執照，1 年內不得考
    領駕駛執照，並記違規點數1 點。前開裁決書於96年12月20
    日送達於異議人位於桃園縣龜山鄉○○路200 巷5 號4 樓住
    所，因未獲會晤受處分人即異議人，而將前開裁決書交與有
    辨別事理能力之同居人即異議人之兄王治平收受，有前述舉
    發通知單、裁決書暨送達證書在卷足稽。
二、聲明異議意旨如附件。
三、按汽車行駛至交岔路口，轉彎車應讓直行車先行，道路交通
    安全規則第102 條第1 項第7 款定有明文。又轉彎車不讓直
    行車先行，處新臺幣600 元以上1,800 元以下罰鍰；汽車駕
    駛人有第48條情形之一者，記違規點數1 點；汽車駕駛人駕
    駛汽車違反道路交通安全規則，因而肇事致人死亡者，吊銷
    其駕駛執照；汽車駕駛人，曾依本條例其他各條規定吊銷駕
    駛執照者，1 年內不得考領駕駛執照，道路交通管理處罰條
    例第48條第1 項第6 款、第63條第1 項第1 款、第61條第1
    項第4 款前段、第67條第3 項亦分別定有明文。
四、經查：
  (一)異議人甲○○確於96年7 月5 日晚上8 時45分許，駕駛車牌
    號碼857 －JN號營業小貨車，沿桃園縣蘆竹鄉○○村○○路
    ○ 段往山腳方向車道行進，行經該路156 巷巷口時，欲左轉
    彎進入上開巷口，因而與騎乘車牌號碼CNW －318 號機車，
    直行在同路段往海湖方向之邦成發生擦撞，邦成因而受有頸
    部外傷、顱骨骨折併顱內出血，致引發神經性休克死亡等情
    ，業據被告坦承不諱（見臺灣桃園地方法院檢察署96度相字
    第1083號偵查卷第7 頁、第23頁背面），並有道路交通事故
    現場圖、道路交通事故調查報告表(一)(二)、相驗筆錄、臺灣桃
    園地方法院檢察署檢驗報告書在卷可參，異議人確於上揭時
    、地駕車轉彎與直行車發生交通事故，並因而致人死亡等情
    ，堪以認定。
  (二)異議人辯稱：伊左轉時有注意對向來車，伊見對向車道並無
    來車後才轉彎，伊之車輛超過對向車道中心點時，被害人始
    追撞伊車輛，依當時情事，路權應為轉彎車，而非直行車云
    云。然依異議人所言，於其打方向燈左轉後即聽到碰撞聲，
    佐以被害人邦成所騎乘機車倒地處為桃園縣蘆竹鄉○○村○
    ○路○ 段往海湖方向車道與165 巷巷口方向，顯見係被告甫
    左轉後2 車即發生碰撞，而被害人邦成所騎乘之機車顯無可
    能憑空突然出現在發生事故處，故於本件事故發生前，被害
    人之機車勢必業已行駛在桃園縣蘆竹鄉○○村○○路○ 段往
    海湖方向車道上，且應距離事故地點不遠。再觀諸道路交通
    事故現場圖、道路交通事故調查報告表(一)所示，本件交通事
    故發生時，天候晴朗、夜間有照明，且該處雙向路段均為筆
    直道路，異議人當時行向之視線顯然良好並無遮蔽，異議人
    應可清楚察看對向車道狀況，則異議人絕無可能未察覺邦成
    所騎乘之機車行駛於對向車道，異議人所辯稱未見對向車道
    有車輛云云，要無可採。本件要非異議人於左轉前並未查看
    對向車道即貿然左轉，因而不知對向車道確有車輛，否則即
    係異議人明知對向確有來車，然為搶先即貿然左轉，不論何
    者，異議人之轉彎車確未禮讓直行車先行一節至明。又異議
    人見對向有直行車，本應停止禮讓直行車先行，其搶先左轉
    ，即已違規，竟反以其業已先行轉彎至中心處而主張應由其
    先行，顯倒果為因，要無可採。
  (三)至異議人辯稱：被害人邦成夜間未開車燈行駛、酒後駕車云
    云，然邦成是否違規一節，與異議人前開違規行為無涉，亦
    無礙異議人違規行為之成立，附此敘明。
  (四)綜上所述，異議人所辯，並無可採。異議人確有前開違規事
    實，堪以認定。
五、原處分機關依道路交通管理處罰條例第48條第1 項第6 款、
    第61條第1 項第4 項、第63條第1 項第1 款、第67條第3 項
    等規定，裁處異議人罰鍰900 元，吊銷駕駛執照，1 年內不
    得考領駕駛執照，並記違規點數1 點，依法自屬有據。異議
    意旨指摘原處分不當，為無理由，應予駁回。
六、據上論斷，應依道路交通案件處理辦法第19條，裁定如主文
    。
中    華    民    國    97    年    8     月    4    日
                      交通法庭    法  官  何燕蓉
以上正本證明與原本無異。
如不服本裁定，應於裁定送達後5 日內向本院提出抗告狀。
                                  書記官  魏里安
中    華    民    國    97    年    8     月    4     日


司法院資訊處製作；財團法人民間司法改革基金會備份。
